【裁判字號】    97,上訴,806
【裁判日期】    970331
【裁判案由】    違反槍砲彈藥刀械管制條例
【裁判全文】
臺灣高等法院臺中分院刑事判決         97年度上訴字第806號
上  訴  人  臺灣苗栗地方法院檢察署檢察官
被      告  甲○○
                    (另案在台灣台中監獄執行中)
上列上訴人因被告違反槍砲彈藥刀械管制條例案件，不服臺灣苗
栗地方法院96年度重訴字第21號中華民國96年11月13日第一審判
決（起訴案號：臺灣苗栗地方法院檢察署96年度偵字第4297、
4751 號），提起上訴，本院判決如下：
    主  文
原判決撤銷，發回臺灣苗栗地方法院。
    理  由
一、公訴意旨略以：被告甲○○明知未經許可，不得無故持有槍
    砲、子彈，因見真實姓名、年籍均不詳，綽號「阿偉」之成
    年男子急欲將所持有之改造手槍8支及子彈變現，竟基於未
    經許可持有改造手槍之概括犯意，於民國91年6至7月間，在
    苗栗縣頭份鎮○○路邊，以新臺幣（下同）5萬元、8萬元不
    等之價格，分3次向「阿偉」購買仿WALTHER廠PPK/S型半自
    動手槍製造、仿COLT廠及該廠MKIV型半自動手槍製造、仿BE
    RETTA廠M9型半自動手槍製造，均換裝土造金屬槍管而成，
    擊發功能正常，可供擊發適用子彈使用，具有殺傷力之改造
    手槍各3、2、1支（均含彈匣，槍枝管制編號為0000000000
    至0000000000號），及具有殺傷力之子彈41顆，而未經許可
    持有之。另甲○○因對爆裂物之製造極具興趣，明知未經許
    可，不得製造爆裂物，竟仍於96年9月3日前不詳時日，在苗
    栗縣苗栗市○○街206號9樓之2租屋處，以黑色火藥填入鐵
    罐內，將上方螺帽鎖緊，再接引爆引線之方式，製造鐵製爆
    裂物1枚（甲○○所犯未經許可製造爆裂物部分，另經原審
    於97年2月1日以96年度重訴字第21號判處有期徒刑7年4 月
    ，併科罰金新臺幣8萬元在案)。製造完成後，甲○○即於同
    年月4日凌晨3時許，在同市○○路後龍溪堤防外，交少年徐
    ○鈞（另由警偵查中）試爆，然因製作粗糙，該爆裂物甫經
    拉開引線即爆炸，當場炸斷徐○鈞左手拇指、食指。甲○○
    見狀，即與在場友人韓仲恩將徐○鈞送醫急救。嗣警據報前
    往醫院調查，並經甲○○、韓仲恩同意搜索後，分別在甲○
    ○上開租屋處，及同縣頭屋鄉曲洞村1鄰曲洞4-3號住處，扣
    得上開改造手槍6支（均含彈匣）、子彈、黑色火藥、引信
    、爆裂物半成品，及電鑽、固定夾等工具。因認被告涉犯槍
    砲彈藥刀械管制條例第8條第4項、第12條第4項未經許可持
    有可發射金屬，具有殺傷力之改造手槍及子彈罪嫌。
二、原審判決略以：被告甲○○於95年1月間某日，在不詳地點
    ，以3萬元之價格，向年籍不詳綽號「阿偉」之成年男子購
    買具有殺傷力之仿WALTHER廠PPK／S型半自動手槍製造之改
    造手槍1支（含彈匣1個）、及供上開槍枝使用具有殺傷力之
    直徑8.0MM土造子彈6顆，復於95年4月26日21時56分58秒後
    不久，先由徐仁信向賴昆宏、羅加和、陳岳宏借用賴昆宏所
    購得具有殺傷力之仿BERETTA廠92FS型半自動手槍製造之改
    造手槍1支（含彈匣1個）、供上開手槍使用之直徑9MM制式
    子彈6顆、直徑8．8MM土造子彈2顆、直徑8.9MM土造子彈2顆
    、直徑9.1MM土造子彈1顆，及直徑不詳之子彈1顆，再由羅
    加和、陳岳宏將前開手槍及子彈攜至新竹交流道下不遠處之
    清華大學附近，交予被告甲○○。被告甲○○並於持有後未
    久，先至苗栗縣頭屋鄉某山區試射1顆成功，並曾持至宜蘭
    縣，協助徐仁信處理土方利益等情，業經臺灣臺中地方法院
    檢察署檢察官於95年10月24日以95年度偵字第14486號提起
    公訴，並於95年10月27日繫屬臺灣臺中地方法院，經同院於
    96年5月25日，以95年度重訴字第3235號判決被告甲○○連
    續未經許可持有可發射子彈具有殺傷力之改造手槍，處有期
    徒刑4年6月 (併科罰金新臺幣15萬元)在案。嗣經上訴，於
    96年7月24日繫屬臺灣高等法院臺中分院，現以96年上訴字
    第2038號審理中，有臺灣高等法院被告前案紀錄表、臺灣臺
    中地方法院95年度重訴字第3235號刑事判決各1份在卷可考
    (按：該案業經本院於96年12月11日撤銷原判決，改判被告
    甲○○連續未經許可，持有可發射子彈具有殺傷力之改造手
    槍，處有期徒刑4年6月，併科罰金新臺幣15萬元在案)。
    本件檢察官起訴被告未經許可持有可發射子彈具有殺傷力之
    改造手槍、子彈罪部分，與上述經臺灣臺中地方法院檢察署
    檢察官起訴之未經許可持有可發射子彈具有殺傷力之改造手
    槍、子彈罪部分，具有修正前刑法第56條連續犯之關係，屬
    裁判上1罪，為同一案件，本件此部分爰不經言詞辯論，逕
    諭知不受理之判決等語。
三、本院查：
(一)、被告雖另案持有槍砲案件，經台灣台中地方法院檢察署檢察
    官以95年度偵字第14486號提起公訴，並經本院於96年12月1
    1日撤銷原判決，改判被告甲○○連續未經許可，持有可發
    射子彈具有殺傷力之改造手槍，處有期徒刑4年6月，併科罰
    金新臺幣15萬元在案，有本院96年度上訴字第2038號刑事判
    決、臺灣高等法院被告前案記錄表在卷可參，惟該案係台灣
    台中地方法院檢察署檢察官指揮司法警察蒐證，於95年6月
    29日實施搜索並拘捕該案數名被告，其中被告甲○○為警在
    其苗栗縣頭屋鄉曲洞村1鄰曲洞4號之3住處及其所使用之車
    號W3-1392號自用小客車搜索，扣得該案具有殺傷力之上開
    槍彈，有該署95年偵字第14486號起訴書在卷可稽。而本案
    被告因製造爆裂物復引爆使他人受傷之違反槍砲彈藥刀械管
    制條例案件，經警於95年9月4日循線查獲被告後，分別在其
    苗栗縣頭屋鄉曲洞村1鄰曲洞4號之3住處、苗栗市○○街206
    號9樓之2居所及其所使用之車號W3-1392號自用小客車內，
    扣得本案上開槍彈，有被告之警詢筆錄及搜索扣押筆錄在卷
    可參，而查，兩案之搜索地點相同 (除本案另有搜索被告苗
    栗市○○街206號9樓之2居所，並扣有其中2支手槍及4發子
    彈外)，前案既經台灣台中地方法院檢察署檢察官指揮司法
    警察搜索，若本案經扣押之上開槍彈與前案之槍彈係同時購
    得，或前後不久購得，理當於前案即同遭搜索查扣，而非留
    待本案始被查扣，何況被告於本案警詢中供稱：警方在其苗
    栗市○○街206號9樓之2居所查扣之2支手槍及4發子彈，係
    徐振鈞於96年9月3日22時許拿到伊租處的，在其苗栗縣頭屋
    鄉曲洞村1鄰曲洞4號之3住處查扣之其餘槍彈，是伊所有，
    是於新竹市及台中市向不詳姓名之人購買的、每支改造手槍
    分別在何時何處買的，伊確實忘了，只記得是在91年間，在
    台中與新竹買的，在台中買3支、新竹買3支等語 (參96偵字
    第4297號卷第11、12頁，同卷第17頁)，顯然與前案「被告
    甲○○於95年1月間某日，在不詳地點，以3萬元之價格，向
    年籍不詳綽號『阿偉』之成年男子購得槍彈，另於95年4月
    26日持有槍彈」之時間均相距甚遠，其間是否有連續犯之裁
    判上一罪之關係，尚非無疑。
(二)、「按未經許可持有手槍，其持有之繼續，為行為之繼續，亦
    即一經持有手槍，罪已成立，但其完結須繼續至持有行為終
    了時為止。其間法律縱有變更，然其行為既繼續實施至新法
    施行以後，即與犯罪後法律有變更之情形不同，不生新舊法
    比較適用之問題。」最高法院著有95年度台上字第2250號判
    決意旨參照。查刑法第56條連續犯之規定，業於94年1月7日
    修正公布刪除，並於95年7月1日施行。被告持有前案槍彈被
    查扣之時間係95年6月29日，亦即被告持有行為繼續至95年6
    月29日即終了，固在連續犯廢除之前，而本案被告持有槍彈
    被查扣之時間係96年9月4日，即被告持有行為繼續至96年9
    月4日始終了，已在連續犯廢除之後，兩者自無成立連續犯
    之可能，亦即兩者非屬法律上同一案件，本案自無從併前案
    審理。原審未查，逕係被告所辯認定本件持有可發射子彈具
    殺傷力之改造手槍與子彈，與前案具有連續犯之裁判上一罪
    關係，自有違誤。
四、原審誤為不受理之判決尚有未洽，檢察官執此提起上訴，應
    屬有據，應由本院將原判決撤銷，將本案發回原審法院更為
    妥適之裁判，並不經言詞辯論為之。
據上論結，應依刑事訴訟法第三百六十九條第一項前段但書、第
三百七十二條，判決如主文。
中    華    民    國    97    年    3     月    31    日
            刑事第十庭  審判長法  官  林  照  明
                              法  官  蔡  名  曜
                              法  官  郭  瑞  祥
上列正本證明與原本無異。
如不服本判決應於收受送達後十日內向本院提出上訴書狀，其未
敘述上訴之理由者並得於提起上訴後十日內向本院補提理由書（
須附繕本）。
                              書記官  李  妍  嬅
中    華    民    國    97    年    3     月    31    日


司法院資訊處製作；財團法人民間司法改革基金會備份。
